臺灣臺北地方法院民事判決　九十一年度重訴字第一六九一號
　　原　　　告　虹井興業有限公司
　　法定代理人　丁○○
　　法定代理人　甲○○
　　訴訟代理人　丙○○
　　　　　　　　乙○○
　　　　　　　　伍小芳
右當事人間分配表異議之訴事件，本院判決如左：
    主    文
原告之訴駁回。
訴訟費用由原告負擔。
    事    實
甲、原告方面：
  壹、聲明：
　　　鈞院九十年度執字第六八五三號強制執行事件，對被告所分配新台幣（下同）
　　　二千五百八十萬一千三百九十七元之債權額，應減為二千四百九十六萬零四十
　　　八元，並將減少之八十四萬一千三百四十九元，改分配予其他債權人。
  貳、陳述：
  　　原告向被告貸款利息為週年利率百分之八點九，惟鈞院執行處九十年度執字第
      六八五三號強制執行事件所製作之強制執行金額計算書分配表內所載之利息卻
      為利率百分之九點二，致原告權益受損，達八十四萬一千三百四十九元，爰依
      強制執行法第四十一條提起本件訴訟。
  、證據：提出本票為證。
乙、被告方面：
  壹、聲明：駁回原告之訴。
  貳、陳述：
    一、原告向被告貸款之利息，依約係按被告基本放款利率加碼年率百分之零點八
        計算，如遇被告調整基本放款利率得隨同調整，並按授信約定書第四、五條
        辦理，而授信約定書亦載明得依短期及中長期資金市場利率水準及資金成本
        結構之變動，調整基本放款利率及加碼利息標準，是原告於簽約時即同意以
        機動利率計算。原告於八十六年二月十八日借款時被告之基本放款利率為週
        年利率百分之八點一，然截至八十七年十一月二日被告之基本放款利率已調
        整八次達百分之八點四，故原告應付之利息按百分之八點四加碼年率百分之
        零點八即為百分之九點二。
    二、被告對原告聲請發支付命令，經鈞院以八十八年度促字第三三九七六號支付
        命令准許並確定在案，該支付命令亦載明被告應自八十七年十二月十八日起
        按年息百分之九點二計算利息，是原告之訴並無理由。
  、證據：提出授信約定書、本票、基本放款利率變更表、本院八十八年度促字第
　　　三三九七六號支付命令暨確定證明書為證。
丙、本院依職權調閱九十年度執字第六八五三號執行卷宗、八十八年度促字第三三九
    七六號支付命令卷宗。
    理　　由
一、原告起訴主張：原告向被告貸款利息為週年利率百分之八點九，惟本院執行處九
    十年度執字第六八五三號強制執行事件所製作之強制執行金額計算書分配表內所
    載之利息卻為利率百分之九點二，致原告權益受損，達八十四萬一千三百四十九
    元，爰依強制執行法第四十一條提起本件訴訟等情。
    被告則以：被告係以確定之支付命令為執行名義聲請強制執行，該支付命令所載
    利息即按週年利率百分之九點二計算，且依兩造間借款契約約定，被告借款利率
    係按被告基本放款利率加碼年率百分之零點八計算，八十七年十一月二日被告之
    基本放款利率已調整為百分之八點四，加碼年率百分之零點八即為百分之九點二
    ，原告之訴並無理由等語，資為抗辯。
二、查本件被告以原告向其借款屆期未清償為由聲請發支付命令，請求原告應與訴外
    人楊鵬立連帶給付九千八百萬元及自八十七年十二月十八日起至清償日止，按週
    年利率百分之九點二計算之利息，暨自八十八年一月十九日起至清償日止，其逾
    期在六個月以內者，按上開利率百分之十，逾期超過六個月者，按上開利率百分
    之二十計算之違約金，經本院八十八年度促字第三三九七六號支付命令予以准許
    ，原告收受後未於二十日之不變期間內聲明異議而確定在案，被告乃持該支付命
    令向本院對原告聲請強制執行，因拍賣無實益經本院於九十年一月十日發給債權
    憑證，被告嗣於同年三月二十八日以該債權憑證為執行名義再對原告聲請強制執
    行，執行所得二千三百九十八萬元，本院執行處於九十一年四月三十日作成分配
    表並通知兩造，原告隨於九十一年五月二十三日、三十一日具狀聲明異議，謂分
    配表所載被告借款債權之利息利率應為百分之八點九，被告於九十一年六月六日
    表示原告之異議為無理由，原告即於同年月二十八日提起本件分配表異議之訴等
    情，業經本院依職權調閱九十年度執字第六八五三號執行卷宗查核屬實。
三、按「債權人或債務人對於分配表所載各債權人之債權或分配金額有不同意者，應
    於分配期日一日前，向執行法院提出書狀，聲明異議。」、「異議未終結者，為
    異議之債權人或債務人，得向執行法院對為反對陳述之債權人或債務人提起分配
    表異議之訴。」強制執行法第三十九條第一項、第四十一條第一項前段固有明文
    ，惟依同法第四十一條第二項規定，債務人對於有執行名義而參與分配之債權人
    為異議者，僅得以第十四條規定之事由，提起分配表異議之訴。再按債務人對有
    執行名義而參與分配之債權人為異議，猶須以同法第十四條規定之事由始得提起
    分配表異議之訴，依舉重以明輕之法理，債務人對於執行債權人提起異議之訴，
    更應限於同法第十四條規定之事由方得提起，始符衡平原則。而依強制執行法第
    十四條規定，執行名義成立後，如有消滅或妨礙債權人請求之事由發生，債務人
    得於強制執行程序終結前，向執行法院對債權人提起異議之訴。經查，本件原告
    主張被告分配之債權利息應按週年利率百分之八點九計算，分配表誤按週年利率
    百分之九點二計算縱為真實，亦非屬前揭條文所規定得提起債務人異議之訴之事
    由，且其主張之情形於執行名義成立前即已存在，亦與該條規定須於執行名義成
    立後發生者不符，依上開說明，原告之訴洵屬無據。
四、從而，原告本於強制執行法第四十一條請求本院九十年度執字第六八五三號強制
    執行事件，對被告所分配二千五百八十萬一千三百九十七元之債權額，應減為二
    千四百九十六萬零四十八元，並將減少之八十四萬一千三百四十九元，改分配予
    其他債權人，尚有未合，不應准許。
五、又本件事證已臻明確，兩造其餘攻擊防禦方法，於本判決結果不生影響，爰不一
    一論述，併此敘明。
據上論結：原告之訴為無理由，依民事訴訟法七十八條，判決如主文。
中　　　華　　　民　　　國　　九十一　　年　　　九　　　月　　二十六　　日
　      　　　　　　　　　　　　　　　　民事第四庭法　　　官　劉又菁
右為正本係照原本作成
如對本判決上訴，須於判決送達後廿日內向本院提出上訴狀
中　　　華　　　民　　　國　　九十一　　年　　　十　　　月　　　二　　　日
　　　　　　　　　　　　　　　　　　　　　　　　　法院書記官　黃瓊滿
